【裁判字號】    99,易,987
【裁判日期】    991105
【裁判案由】    詐欺
【裁判全文】
臺灣高雄地方法院刑事判決               99年度易字第987號
公  訴  人  臺灣高雄地方法院檢察署檢察官
被      告  甲○○
上列被告因詐欺案件，經檢察官提起公訴（99年度偵字第2537號
），本院判決如下：
    主  文
本件免訴。
    理  由
一、公訴意旨係以：被告甲○○可預見一般取得他人金融帳戶常
    與財產犯罪有密切關聯，亦知悉詐欺集團等不法份子經常利
    用他人存款帳戶、提款卡、密碼以轉帳方式詐取他人財物，
    並藉此逃避追查，竟仍不違其本意，基於幫助詐欺取財之不
    確定故意，於民國98年11月2 日前某日，在不詳處所，以不
    詳代價，將其申設之玉山商業銀行大順分行帳號：000-0000
    000000000 號帳戶（下稱玉山銀行帳戶）之存摺、提款卡及
    密碼，交付與真實姓名年籍不詳之成年男子，供該不詳男子
    所屬詐欺集團成員使用。嗣該詐欺集團之成員及其所屬之詐
    欺集團，共同意圖為自己不法之所有，且基於犯意聯絡，由
    其中某成員，於98年11月2 日17時30分許，撥打電話予告訴
    人乙○○佯稱：網路購物扣款錯誤，須前往提款機依指示操
    作云云，致告訴人陷於錯誤，而依其指示於同日19時許，匯
    款2 筆新臺幣（下同）29,989元、29,989元至被告前開帳戶
    內，旋遭上揭詐欺集團成員提領一空。嗣告訴人匯款後發覺
    受騙並報警處理。因認被告所為涉犯刑法第30條第1 項、第
    339 條第1 項幫助犯詐欺取財罪嫌云云。
二、按案件曾經判決確定者，應諭知免訴之判決，刑事訴訟法第
    302 條第1 款定有明文。此項訴訟法上所謂一事不再理之原
    則，關於實質上一罪或裁判上一罪，均有其適用（最高法院
    60年臺非字第77號判例意旨參照）。想像競合犯係裁判上之
    一罪，該項犯罪之一部判決確定者，其效力當然及於全部。
    如檢察官復將其他部分重行起訴，自應諭知免訴之判決。
三、經查：
  (一)按被告以外之人（包括證人、鑑定人、告訴人、被害人及共
    同被告等）於審判外之陳述雖不符刑事訴訟法第159 條之1
    至之4 等4 條之規定，而經當事人於審判程序同意作為證據
    ，法院審酌該言詞陳述或書面陳述作成時之情況，認為適當
    者，亦得為證據；當事人、代理人或辯護人於法院調查證據
    時，知有刑事訴訟法第159 條第1 項不得為證據之情形，而
    未於言詞辯論終結前聲明異議者，視為有前項之同意，同法
    第159 條之5 定有明文。查本判決所引用之證據資料屬於被
    告以外之人於審判外之言詞、書面陳述者，查無符合刑事訴
    訟法第159 條之1 至之4 之情形，且均經本院於調查證據程
    序逐一提示並告以要旨，檢察官及被告均未於言詞辯論終結
    前聲明異議，本院審酌上開證據作成時之情況，無不當取供
    或違反自由意志而陳述等情形，且均與本案待證事實具有關
    聯性，認為以之作為本案之證據亦屬適當，自均具有證據能
    力，而得採為認定事實之證據。
  (二)本件被告前因於98年11月之某日，在其位於高雄市○○區○
    ○路78號7 樓之3 住處樓下，基於幫助詐欺取財之不確定故
    意，將其所有之安泰商業銀行高雄分行、帳號為000-000000
    00000000號帳戶（下稱安泰銀行帳戶）之存摺、提款卡及密
    碼，交付予真實姓名年籍不詳、自稱「陳先生」之男子使用
    。嗣「陳先生」取得前開資料後，即與所屬詐欺集團之其他
    成員，共同基於意圖為自己不法所有之犯意聯絡，於98年11
    月3 日14時許，以另案被告朱鈞玫所申辦之0000000000號行
    動電話，致電另案告訴人蔡繼成，並以蔡繼成朋友之名義向
    其佯稱借款，致蔡繼成陷於錯誤，而於同日14時30分許，臨
    櫃匯款4 萬元至被告所開立之上開帳戶中。嗣因蔡繼成察覺
    有異，報警循線查獲，涉犯刑法第30條第1 項、第339 條第
    1 項之幫助詐欺取財罪嫌，經臺灣高雄地方法院檢察署檢察
    官以99年度偵字第5502號向本院聲請簡易判決處刑。該案業
    經本院於99年4 月14日以99年度審簡字第1846號受理在案，
    並於99年4 月29日以99年度審簡字第1846號刑事簡易判決被
    告幫助犯詐欺取財罪，累犯，處有期徒刑4 月，如易科罰金
    ，以新臺幣1000元折算1 日。因檢察官及被告均未上訴，該
    案於99年5 月24日確定，被告現已在監執行等情，有本院99
    年度審簡字第1846號刑事簡易判決、臺灣高等法院被告前案
    紀錄表各1 份在卷可稽（見本院易字卷第16至17、47至50頁
    ），並經本院依職權調取本院99年度審簡字第1846號刑事案
    件全卷核閱無訛。
  (二)本案告訴人乙○○係於98年11月2 日17時30分許，接獲某真
    實姓名、年籍不詳之詐騙集團成員撥打之電話，佯稱：告訴
    人網路購物扣款錯誤，須前往提款機依指示操作云云，致告
    訴人陷於錯誤，而依對方指示操作自動櫃員機，而於同日20
    時28分25秒許、20時43分許（起訴書誤載為19時許），匯款
    2 筆29,989元、29,989元至被告前開玉山銀行帳戶內，旋遭
    上揭詐欺集團成員提領一空之事實，業據證人乙○○於警詢
    時證述在卷（見警卷第12至13頁），並有郵局自動櫃員機交
    易明細表2 紙（見警卷第40頁）、玉山銀行大順分行98年12
    月2 日玉山大順字第0981112003號函檢送戶名甲○○、帳號
    0000-000000 號帳戶存款戶約定書影本及存戶交易明細表各
    1 份（見警卷第16至22頁）在卷為憑，堪以認定。
  (三)由本案之詐欺集團成員對告訴人乙○○施用詐術之時間為98
    年11月2 日17時30分許，與前案之詐欺集團成員對另案告訴
    人蔡繼成實行詐欺行為之時間為97年11月3 日14時許，二者
    時間相近，而被告供述交付對象均為「陳先生」，交付地點
    均在被告上址住處樓下，且無證據證明被告係分次交付上開
    2 銀行帳戶之存摺、提款卡及密碼，則被告於本院供稱：伊
    是看報紙應徵工作，在伊位於高雄市○○區○○路78號住處
    樓下，同時將上開前案之安泰銀行帳戶及本案之玉山銀行帳
    戶之存摺、提款卡及密碼交付予1 位真實姓名、年籍不詳自
    稱「陳先生」之男子等語（見本院易字卷第38至40頁），應
    可採信。
  (四)公訴人雖以前案與本案被害人受騙及匯款時間不同，且被告
    於另案偵查中，就交付安泰銀行帳戶資料之經過，係供稱其
    看報紙廣告說可以存摺換現金，而與陳先生聯絡，於本院則
    改稱係看報紙應徵工作，說詞不一致，再者，前案詐騙集團
    係以親友借款為由，向被害人施用詐術，本案詐騙集團係以
    網路購物扣款錯誤為由，對被害人施用詐術，顯係不同犯罪
    集團所為，而謂被告係分別交付安泰銀行及玉山銀行帳戶予
    不同詐騙集團云云。然查，被告於另案偵查中供述：伊係看
    報紙廣告可以存摺換現金，而與陳先生聯絡，於98年11月間
    在伊家樓下交付安泰銀行帳戶存摺及提款卡給對方等語（見
    影1 卷第37至38頁），與被告於本院審理時供述：伊為應徵
    司機工作，而交付上開玉山銀行帳戶存摺及提款卡給「陳先
    生」等語（見本院易字卷第38至39頁），所述交付原因固有
    不同，惟除被告自白以外，並無其他證據足以佐證被告交付
    上開安泰銀行及玉山銀行帳戶存摺、提款卡及密碼之原因究
    竟為何，佐以由本案與前案告訴人被詐騙之時間相近，可認
    定詐騙集團取得被告上開安泰銀行帳戶與玉山銀行帳戶存摺
    、提款卡及密碼之時間相近，被告所述係同時交付上開2 帳
    戶之資料予「陳先生」乙節，非全然無據。雖不能排除被告
    係分次交付此2 帳戶資料之可能性，然亦無證據證明被告係
    分2 次交付此2 帳戶資料。則依「罪疑唯有利於被告」之原
    則，應認定被告係同時交付上開安泰銀行及玉山銀行帳戶之
    存摺、提款卡及密碼予「陳先生」。
四、綜上，被告既以1 行為提供上開安泰銀行及玉山銀行帳戶之
    存摺、提款卡及密碼，幫助他人實施詐欺取財行為，是本案
    與上述前案，核屬想像競合犯之裁判上一罪關係，依審判不
    可分原則，應為前案確定判決之既判力效力所及，揆諸前開
    說明，自應諭知免訴之判決。
據上論結，應依刑事訴訟法第302條第1款，判決如主文。
中    華    民    國    99    年    11    月    5     日
                  刑事第六庭  審判長法  官  李璧君
                                    法  官  曾仁勇
                                    法  官  曾鈴
以上正本證明與原本無異。
如不服本判決應於收受送達後10日內向本院提出上訴書狀，並應
敘述具體理由；如未敘述上訴理由者，應於上訴期間屆滿後20日
內向本院補提理由書（均須按他造當事人之人數附繕本）「切勿
逕送上級法院」。
中    華    民    國    99    年    11    月    8     日
                                    書記官  李月君

司法院資訊處製作；財團法人民間司法改革基金會備份。
